臺灣基隆地方法院刑事判決　
110年度訴字第376號
公  訴  人  臺灣基隆地方檢察署檢察官
被      告  柯劉玉花


上  一  人
輔  佐  人  柯正生
被      告  柯寶月


            林纕萁



上列被告因傷害案件，經檢察官提起公訴（110年度偵字第5335
號），本院判決如下：
    主  文
柯劉玉花共同犯傷害罪，處拘役拾日，如易科罰金，以新臺幣壹
仟元折算壹日。緩刑貳年。
柯寶月共同犯傷害罪，處拘役貳拾日，如易科罰金，以新臺幣壹
仟元折算壹日。緩刑貳年。
林纕萁犯傷害罪，處拘役貳拾日，如易科罰金，以新臺幣壹仟元
折算壹日。緩刑貳年。
    事  實
一、柯劉玉花、柯寶月係母女，居住在新北市○○區○○路000號，
    林纕萁之母親林何玉花居住在大埔路251號，柯寶月平時會
    在住所前之道路往來行走及高聲喊罵，兩家常年相處不睦。
    林纕萁於民國110年7月18日返回大埔路251號娘家居住，柯
    寶月於110年7月19日上午屢次行經251號前，且口中大聲唸
    唸有詞，至12時17分許，林纕萁在住所門口仔細聽聞，認柯
    寶月辱罵其偷人家老公，心生不滿，持圓鍬1支至柯寶月住
    所前欲找其理論，林何玉花跟隨在後，當時柯劉玉花以1支
    地板刷為柺杖，與柯寶月站在大埔路247號住家門口，林纕
    萁質問柯劉玉花為何放任女兒柯寶月罵人而未管教，柯劉玉
    花聞言與林纕萁發生爭吵，並舉起地板刷敲擊林纕萁肩膀，
    林何玉花見爭執已起，遂將林纕萁手中之圓鍬取走，拿回家
    放置。柯劉玉花此時再次以地板刷擊打林纕萁時，遭林纕萁
    以雙手抓住地板刷另一端，雙方爭持不下，柯寶月見狀，亦
    與柯劉玉花一同拉扯地板刷，柯寶月、柯劉玉花、林纕萁均
    明知相互拉扯之行為，可能導致他人站立不穩而跌倒受傷，
    竟均仍基於傷害他人身體之不確定故意，用力拉扯上開地板
    刷，柯劉玉花並以手抓扯林纕萁胸口衣領，林纕萁以一手護
    住胸口，終因三人拉扯力猛且力道不均，均分別跌倒在地，
    林纕萁因而受有左側手肘、右側腕部擦傷、兩側膝部擦傷之
    傷害，柯寶月受有右側手肘、右臀挫傷、右膝擦傷之傷害，
    柯劉玉花則有唇及頭部撕裂傷、右側前臂挫傷、右側手部及
    兩側膝部擦傷之傷害。
二、案經林纕萁、柯寶月、柯劉玉花訴由新北市政府警察局瑞芳
    分局移送臺灣基隆地方檢察署檢察官偵查起訴。
    理  由
壹、程序事項（證據能力部分）
    按被告以外之人於審判外之陳述，雖不符刑事訴訟法第159
    條之1至第159條之4之規定，而經當事人於審判程序同意作
    為證據，法院審酌該言詞陳述或書面陳述作成時之情況，認
    為適當者，亦得為證據；又當事人、代理人或辯護人於法院
    調查證據時，知有刑事訴訟法第159條第1項不得為證據之情
    形，而未於言詞辯論終結前聲明異議者，視為有前項之同意
    ，刑事訴訟法第159條之5定有明文。本件認定犯罪事實所引
    用之卷證資料，屬於傳聞之供述證據部分，檢察官、被告於
    本院準備程序及審理時均表示無意見，而本院審酌該等言詞
    陳述作成時之情況，並無證據證明係違背法定程序或違反陳
    述者意願所取得，且本院認為均適當得為證據，依刑事訴訟
    法第159條之5第1項之規定，應有證據能力；而其餘非供述
    證據資料，亦查無係違背法定程序而取得，自應認有證據能
    力。　　
貳、實體部分：
一、訊據被告柯劉玉花、柯寶月、林纕萁均否認有傷害犯行，劉
    寶月辯稱：「我經過林纕萁家中間，林纕萁對我說她被她媽
    媽罵得要死，叫我過去，要給我死，我當時已經走到我家門
    口，林纕萁帶著鏟子跟她媽媽衝到我家門口，她媽媽把林纕
    萁手上的鏟子拿走就回家了，當時我媽媽已經走到門口，我
    擔心媽媽跌倒一直看著她，林纕萁站在我背後用力推我，我
    撞到門口水缸跌到地上，林纕萁接著用拳頭朝我媽的頭揮過
    去，但沒有揮到..接著去抓我媽媽手上的柺杖，我媽媽就要
    跌倒，所以她用手去抓林纕萁胸前的衣服，林纕萁用一手手
    肘抵住我媽媽的後腦跟脖子，另一手拉住我媽媽的手把她往
    前拉用力摔在地上，我媽媽就向前趴，昏倒在地，我因為腰
    痛所以沒有阻擋林纕萁，也沒有動手打林纕萁，我回家打電
    話報警，打完電話看到林纕萁拿我媽媽的柺杖打我媽媽的頭
    ，我向前趕快拉住，雙方堅持5分鐘，我媽媽後來才醒來，
    我就放手回家去拿衛生紙，再走出門就看到林纕萁趴在地上
    ，自己在打滾磨手跟腳」；柯劉玉花辯稱：「我在家裡聽到
    有人在吵架，說要刺死他，我就去門口拿地板刷當柺杖走出
    去，走到屋簷下看到林纕萁從我女兒林寶月背後往下推，我
    女兒就跌倒在地，林纕萁接著就拉我的柺杖，接著壓我的肩
    膀在我壓倒在地，我的臉就撞到地上，我沒有打林纕萁，我
    行動不方便根本沒辦法打」；林纕萁辯稱：「110年7月19日
    早上9點多，柯寶月在她門口罵..10點多到12點多柯寶月一
    直在我家門口走來走去，還會看著我們家，嘴裡在罵，我聽
    不清楚就走出家門，聽到柯寶月罵說我們都偷別人家的老公
    ，我走出去看到柯寶月跟柯劉玉花手上各拿一根棍子，兩人
    都在罵人，我走過去跟柯劉玉花說為何放妳女兒在外罵人都
    沒在管，柯劉玉花就拿棍子朝我肩膀揮過來，打到我左肩膀
    ，我媽媽就走過來阻止，後來柯劉玉花打第二下，我抓住棍
    子，我媽媽跟柯寶月都有過來抓住棍子，柯劉玉花用手抓著
    我領子，我怕曝光所以用一隻手抓著領子，叫我媽先去報警
    ，因為我一隻手護著領子所以抓柺杖的力氣較小，柯寶月用
    力過猛向後跌在她家的盆子上，爬起來之後生氣地撲向我，
    我向後倒地仰躺，柯寶月跟柯劉玉花就把我壓在地上，整個
    人壓在我身上，這時我媽媽出來說她不會報警，柯寶月就站
    起來，我也起身走回家去報警，警察是因為我打110報案來
    的..警察問我我才發現我的左手肘、右腕、兩側膝部擦傷」
    云云。查：
　㈠證人何玉花於本院審理證稱：「當天我女兒帶孫子回來家裡
    坐著，柯寶月在我們家門口走來走去一直罵..我女兒聽到罵
    這麼久要出去看看，門打開出去時，倚在門上的農用圓鍬倒
    了，我女兒撿起來，我接過去拿進家裡，才剛出來，看到柯
    劉玉花用手上那支長柄刷舉起來打我女兒，柯寶月還在罵，
    我女兒就接住柯劉玉花的棍子，柯寶月上前幫忙拉，三個人
    就在拉那支長柄刷；拉扯之後三個人都跌倒了，柯劉玉花跟
    柯寶月就壓在我女兒身上，我女兒是面朝上，我女兒叫我去
    找警察..走出來之後我女兒還沒起身，後來不知怎樣，林纕
    萁強行推開柯劉玉花、柯寶月起身，走回家裡報警，警察很
    快就來了，柯劉玉花坐在地上不願意起身要等警察來；我不
    知道柯劉玉花、柯寶月為何受傷，她們三人都拉著那支長柄
    刷，她們2個拉一邊，我女兒拉一邊；我沒有看到林纕萁打
    柯劉玉花跟柯寶月」等語，已證述被告3人係因拉扯柯劉玉
    花之地板刷而倒地等情明確。
　㈡到場處理之警員吳亦庭提供身上攜帶之密錄器錄影，其2段錄
    影內容，經本院勘驗結果：「員警步行進入巷弄內到達現場
    ，柯劉玉花坐在247號房屋前地上，林纕萁身穿黑色T恤，白
    色齊膝短褲，衣服並無髒污，雙方均稱被對方毆打；12：33
    ，柯寶月向員警陳述：林纕萁把我推到路邊，我為了要顧我
    媽媽，兩個人都跌倒了」；「林纕萁對員警陳述：早上柯寶
    月就一直在那邊指著罵，後來我就出來聽，出來她就罵我，
    之後一直走來走去罵我..我就火了，我出去時確實是拿了1
    根棍子站在我家門口，其實是我走過去那邊的，我沒有要打
    她，我是走過去跟柯劉玉花說阿桑妳怎麼會這樣，讓妳女兒
    這樣做，柯劉玉花就一棍子打過來，我媽媽就趕快衝過來，
    她還要打我們，我就叫我媽先走，我一個人就把那根棍子，
    我為了要自保，想要把棍子搶下來，但我又不能太大力，結
    果她女兒一直很強勢的靠過來，我就倒了」等語，是員警吳
    亦庭到現場處理之初，被告柯寶月陳述係林纕萁將其推倒後
    ，其要顧及母親因而跌倒，並非指訴林纕萁無故先行推倒柯
    寶月，再毆打柯劉玉花等事實，而林纕萁亦稱帶著棍子至柯
    劉玉花住所前，遭柯劉玉花持棍攻擊，欲將該棍子搶下，至
    柯寶月加入拉扯始倒地等情，從而被告柯寶月、林纕萁最初
    向員警所陳述情節，與證人林何玉花證述情節大致相符，應
    可認定。被告柯劉玉花、柯寶月均指稱係林纕萁主動攻擊，
    未提及該日柯寶月先行辱罵為本案紛爭起因，林纕萁亦對自
    己持圓鍬至柯劉寶月住所前一事略而不提，顯見其等供述均
    有避重就輕。
　㈢柯寶月自述先遭林纕萁推倒，目睹母親柯劉玉花遭林纕萁摔
    倒昏迷，即至屋內報警，林纕萁係自行趴地磨傷一節，然依
    一般常情觀之，柯寶月見母親遭人毆打，未立時阻止，又母
    親昏迷亦未上前察視傷勢狀況，反而入屋報警等節，實與一
    般人反應、處理狀況有異。查本院調取案發當時報案記錄結
    果，110報案案件記錄係110年7月19日12時17分由大埔路251
    號2樓住宅電話撥出（本院卷第73頁），該址為林何玉花之
    住所，顯見事發當時係林纕萁或林何玉花報案無誤。至柯寶
    月、柯劉玉花雖有電話報案記錄，然係事發隔日之110年7月
    20日15時25分，據上開新北巿政府警察局瑞芳分局四腳亭派
    出所受理案件證明單報案內容：「柯劉玉花稱因發現女兒柯
    寶月遭林纕萁傷害，欲上前制止時，遭林纕萁徒手按後腦勺
    往地上壓制時，因重心不穩面部朝地趴臥於地面上致嘴唇及
    全身多處撕裂傷」等語（偵卷第63-67頁），與其二人在本
    院供述遭林纕萁故意將柯劉玉花壓摔在地等情又有不同。又
    員警密錄器錄影所見，林纕萁身上衣物亦無髒污或磨損，其
    受傷部位亦非身體前側，而柯寶月受傷部位在身體後側，是
    柯寶月指稱遭林纕萁從背後推倒，及林纕萁自已趴在地上磨
    蹭等情，顯與事實不符，從而柯劉玉花、柯寶月辯解，均未
    可採。
　㈣再參以被告三人所受傷勢均為擦、挫傷之傷勢，並非毆打形
    成之瘀腫傷，而林纕萁手肘擦傷、柯寶月手肘及臀部挫傷，
    與向後跌倒在地所可能造成傷勢相合。綜上情節，被告三人
    應係拉扯地板刷時，因施力各異致跌倒在地，與事實較為相
    近。此外，有林纕萁、柯寶月在臺灣礦工醫院、柯劉玉花在
    衛生福利部基隆醫院診斷證明書各1紙、現場柯劉玉花、柯
    寶月、林纕萁之受傷照片（偵卷27-38頁）附卷可參。被告
    三人用力相互拉扯，對於當時若有施力過猛、不當，均可能
    造成他人站立不穩而倒地受傷等節，應有預見，其均有傷害
    人身體之不確定故意甚明。於此情形下，仍出手為之，終致
    造成各自受傷，本案事證明確，被告等犯行堪予認定，均應
    依法論科。
二、論罪科刑：
  ㈠核被告柯劉玉花、柯寶月、林纕萁所為，係犯刑法第277條第
    1項之傷害罪。柯寶月、柯劉玉花有犯意聯絡及行為分擔，
    應以共同正犯論。
  ㈡查被告柯劉玉花係民國18年9月出生，有被告之個人戶籍資料
    （完整姓名）查詢結果附卷可憑，是被告於本案行為時已逾
    80歲，考量被告年事已高，爰依刑法第18條第3 項規定減輕
    其刑。
　㈢爰審酌被告間係為多年鄰居，因生活習性不合產生宿怨而發
    生本件糾紛，兼衡其各自素行、犯罪之動機、目的、手段、
    智識程度、家境等生活狀況、告訴人所受傷害程度暨其均否
    認有傷害他人行為之犯後態度等一切情狀，各量處如主文所
    示之刑，並均諭知易科罰金之折算標準。
　㈣現代刑法傾向採取多元而有彈性之因應方式，對行為人所處
    刑罰執行與否，多以刑罰對於行為人之矯正及改過向善作用
    而定。如認行為人對於社會規範之認知及行為控制能力尚無
    重大偏離，僅因偶發犯罪，執行刑罰對其效用不大，祇須為
    刑罰宣示之警示作用，即為已足，此時即非不得延緩其刑之
    執行，並藉違反緩刑規定將入監執行之心理強制作用，謀求
    行為人自發性不再無故發生爭執。本院審酌被告柯劉玉花、
    柯寶月、林纕萁在本案以前，均無任何犯罪紀錄，素行良好
    ，有臺灣高等法院被告前案紀錄表在卷可稽，其因一時意氣
    之爭，致觸犯本案罪刑，犯罪情節俱尚未至無可原宥之程度
    ，又其犯後雖均否認犯行，然本案情節係相互傷害，既為被
    告同時亦為被害人，無其他無辜被害人遭連累，且被告三人
    為鄰居關係，居住地點相近，無法避免相遇，如令被告均入
    監執行，定然怨恨日深，對其日後鄰里生活和諧，並無助益
    ，本院綜核上情，認被告歷經本案偵審之程序，應足使其心
    生警惕，尚無令其入監以監禁方式加以矯正之必要，因認其
    上開宣告之刑，以暫不執行為適當，爰依刑法第74條第1項
    第1款之規定，併予宣告緩刑2年，以勵自新。　
據上論斷，應依刑事訴訟法第299條第1項前段，刑法第277條第1
項、第28條、第18條第3項、第41條第1項前段、第74條第1項第1
款，刑法施行法第1條之1第1項，判決如主文。
本案經檢察官唐先恆提起公訴，檢察官陳宜愔到庭執行職務。
中　　華　　民　　國　　111 　年　　3 　　月　　15　　日
                  刑事第五庭審判長法　官　吳佳齡
　　　　　　　　　                法　官  陳怡安
　　　　　　　　　　　　　　　　　法　官  鄭虹眞
以上正本證明與原本無異。
如不服本判決應於收受送達後20日內向本院提出上訴書狀，並應
敘述具體理由；其未敘述上訴理由者，應於上訴期間屆滿後20日
內向本院補提理由書（均須按他造當事人之人數附繕）「切勿逕
送上級法院」。
中　　華　　民　　國　　111 　年　　3 　　月　　16　　日
                                    書記官　周育義
附錄論罪法條：
中華民國刑法第277條
傷害人之身體或健康者，處5年以下有期徒刑、拘役或50萬元以
下罰金。
犯前項之罪，因而致人於死者，處無期徒刑或7年以上有期徒刑
；致重傷者，處3年以上10年以下有期徒刑。